【裁判字號】    97,易,3452
【裁判日期】    971224
【裁判案由】    竊盜
【裁判全文】
臺灣臺北地方法院刑事判決              97年度易字第3452號
    公  訴  人  臺灣臺北地方法院檢察署檢察官
    被      告  乙○○
上列被告因竊盜案件，經檢察官聲請以簡易判決處刑（97年度偵
字第23406號），本院認不宜逕以簡易判決處刑，改依通常程序
審理，被告於本院審理時就被訴事實為有罪之陳述，本院裁定進
行簡式審判程序，判決如下：
    主      文
乙○○攜帶凶器，毀越安全設備，於夜間侵入住宅竊盜，未遂，
累犯，處有期徒刑拾月。
    事實及理由
一、本件係經被告乙○○於本院時，就被訴事實為有罪之陳述，
    經法官告知被告簡式審判程序之旨，並聽取檢察官及被告之
    意見後，本院裁定以簡式審判程序加以審理，則依據刑事訴
    訟法第二百七十三條之二、同法第一百五十九條第二項之規
    定，不適用傳聞法則有關限制證據能力之相關規定；並依同
    法第三百十條之二準用同法第四百五十四條之規定，製作略
    式判決書，依法僅需記載犯罪事實、證據名稱及應適用之法
    條，並得以簡略方式為之，如認定之犯罪事實、證據及應適
    用之法條，與檢察官聲請簡易判決處刑書或起訴書之記載相
    同者，得引用之，合先敘明。
二、犯罪事實：乙○○前因強盜案件，經臺灣高等法院判決有期
    徒刑五年六月，經上訴最高法院判決駁回確定，嗣假釋出監
    交付保護管束；另因竊盜案件，經臺灣板橋地方法院判決有
    期徒刑一年確定，與前揭撤銷假釋之殘刑三年四月十九日接
    續執行，甫於民國九十五年六月十五日縮刑期滿執行完畢出
    監。詎其猶不知悔改，因急需用錢，竟意圖為自己不法之所
    有，於九十七年十月十二日夜間六時三十分許，在臺北縣新
    店市○○街六八巷六號一樓甲○○住宅外之防火巷，撿拾地
    面上之鐵釘（未扣案），攜至甲○○上址住處，先踰越前揭
    處所上鬆動之鐵窗安全設備，侵入甲○○住宅，在小孩臥室
    翻找值錢之財物未果，為進入另間房間行竊，即至廚房持性
    質屬於凶器之菜刀一把，併同攜來之鐵釘，毀壞另一房間之
    房門板之安全設備（毀損部分未告訴），惟正欲進入該房間
    時，為屋主甲○○發覺，乙○○即棄刀奪門逃竄，而未得逞
    ，甲○○隨即予以攔阻、報警處理。
三、證據：
    （一）被告於本院審理時坦承犯行，並當庭為認罪之表示（
          見本院卷九十七年十二月十一日審判筆錄）。
    （二）被害人甲○○在警詢時之指述。
    （三）搜索扣押筆錄、扣押物品目錄表、贓物認領保管單、
          照片十二幀。
四、論罪科刑之理由：
    （一）按刑法第三百二十一條第一項第二款所稱「其他安全
          設備」，係指門扇、牆垣以外，依通常觀念足認防盜
          之一切設備而言，如門鎖、窗戶等是。至於已進入大
          門室內之住宅或建築物內部諸門，不論是房間門、廚
          房門、通往陽台之落地鋁製玻璃門，則應認係「其他
          安全設備」（最高法院七十八年臺上字第四四一八號
          判決要旨、司法院七十三年七月七日〈七三〉廳刑一
          字第六○三號函可供參照）。又同項第三款所稱之「
          攜帶兇器」，只須行竊時攜客觀上具有危險性之物為
          已足，不以將該兇器自他地攜往行竊地為必要，在竊
          盜現場臨時持用該處所置放而具危險性之物行竊，仍
          應以攜帶兇器竊盜論罪（臺灣高等法院暨所屬法院八
          十八年法律座談會研究意見、臺灣臺北地方法院九十
          七年度易字第二一一七號判決可供參卓）。扣案菜刀
          一把，依卷附照片二幀觀之，刀身部分為金屬製品，
          屬厚重、質硬且末端銳利之物品，於客觀上已足以傷
          害人之身體或危害人生命之安全，自屬兇器之一種。
          至被告自承撿拾攜至現場有意行竊用之鐵釘，既未扣
          案勘驗，因鐵釘種類繁多，未必均得以兇器視之，依
          罪疑唯輕，尚無積極證據可推認此係客觀上對人之生
          命、身體安全構成威脅之兇器，即應為對被告有利之
          認定，附此說明。
    （二）核被告所為，係犯刑法第三百二十一條第一項第一、
          二、三款、第二項之攜帶凶器、毀越安全設備、於夜
          間侵入住宅竊盜未遂罪。
    （三）被告雖已著手於實施加重竊盜犯行，然其未竊得任何
          物品，為未遂犯，依刑法第二十五條第二項之規定，
          按既遂犯之刑減輕之。
    （四）被告有前揭犯罪事實所載之科刑及執行紀錄，其於受
          徒刑之執行完畢後，五年以內故意再犯本件有期徒刑
          以上之罪，為累犯，應依刑法第四十七條第一項規定
          ，加重其刑，並依法先加後減之。
    （五）被告持以毀損房門進入房間內，在現場取得之菜刀一
          把，係為被告破壞門板，藉以進入房內行竊之工具，
          業據被告在警詢時、偵查中及本院審理時供述在卷（
          見偵查卷第十、三六頁、本院卷同上日審判筆錄），
          自非被告意圖為自己不法之所有而竊取之物品。公訴
          意旨認被告竊取菜刀一把，所為係犯刑法第三百二十
          一條第一項第一、二款之罪，容有誤會，在此陳明。
    （六）公訴意旨雖僅就被告翻越鐵窗，於夜間侵入住宅之部
          分提起公訴，漏論被告損壞房間門板進入行竊之部分
          ，且漏載刑法第三百二十一條第一項第三款之罪名。
          然而，被告至廚房取得菜刀之事實，已為起訴書犯罪
          事實敘及，已為起訴之範疇，本院自應一併審理。且
          按刑事訴訟法第九十五條所為罪名告知義務之規定，
          旨在使被告能充分行使防禦權，故被告如已知所防禦
          或已提出防禦或事實審法院於審判過程中已就被告所
          犯變更罪名之構成要件為實質之調查者，縱疏未告知
          變更法條之罪名，對被告防禦權之行使既無所妨礙，
          其訴訟程式雖有瑕疵，但顯然於判決無影響者，仍不
          得據為提起第三審上訴之適法理由（最高法院九十三
          年度臺上字第三三二號、九十一年度臺上字第二○三
          四號裁判意旨併同參照），被告以菜刀、鐵釘損壞房
          間門板，藉以進入房內行竊未遂之情事，業經本院審
          理時進行調查，並提示菜刀、房門之照片，供被告逐
          一覽閱、表示意見，而為實質審理，雖未再諭知同條
          項第三款條號，仍無礙於被告防禦權之行使，附此說
          明。
    （七）按刑事訴訟法第三百條所謂變更法條，係指罪名之變
          更，公訴意旨認被告係犯刑法第三百二十一條第一項
          之罪，本院審理後，認為被告係犯同條第二項之未遂
          罪，因罪名相同，僅行為態樣有既、未遂之分，無庸
          引刑事訴訟法第三百條變更檢察官起訴之法條（最高
          法院八十七年度臺上字第三二三四號判決要旨可資參
          卓），在此說明。
    （八）爰審酌被告已有多項竊盜、強盜等案件，素行不佳，
          此有臺灣高等法院被告前案紀錄表存卷可查，其犯罪
          之動機、目的，係因需錢動手術，竟不循正當途徑獲
          取錢財，竟出此行竊之下策，其犯罪之手段、犯罪所
          生之損害，對被害人居家安全、財物之影響程度，然
          被告並未竊得財物，獲得被害人不予追究之表示（見
          偵查卷第十三頁），被告犯罪後始終坦承犯行，態度
          良好，並斟酌其生活狀況、知識程度等一切情狀，量
          處如主文所示之刑，以示懲戒。
    （九）至扣案菜刀一把，為被告犯罪所用之物，然係被害人
          所有之物，非被告所有，業經被害人領回，有贓物認
          領保管單一紙附卷可憑，自無從宣告沒收；鐵釘經被
          告自承為犯罪所用之物，然未扣案，已為被告丟棄，
          業據被告供述在卷（見本院卷同上日審判筆錄），為
          免將來執行之困難，亦不為沒收之諭知，在此陳明。
五、爰依刑事訴訟法第四百五十二條、第二百九十九條第一項前
    段、第二百七十三條之一第一項、第三百十條之二、第四百
    五十四條第一項，刑法第三百二十一條第一項第一款、第二
    款、第三款、第二項、第二十五條、第四十七條第一項，判
    決如主文。
六、如不服本件判決，得自收受判決送達之日起十日內，向本院
    提起上訴。
中    華    民    國    97    年    12    月    24    日
                         刑事第十六庭 法  官    徐千惠
上正本證明與原本無異。
如不服本判決應於收受送達後10日內向本院提出上訴書狀，並應
敘述具體理由；其未敘述上訴理由者，應於上訴期間屆滿後20日
內向本院補提理由書（均須按他造當事人之人數附繕本）「切勿
逕送上級法院」。告訴人或被害人如對於本判決不服者，應具備
理由請求檢察官上訴，其上訴期間之計算係以檢察官收受判決正
本之日期為準。
                                      書記官   高心羽
中    華    民    國    97    年    12    月    25    日
中華民國刑法第321條（加重竊盜罪）
犯竊盜罪而有左列情形之一者，處6月以上、5年以下有期徒刑：
一  於夜間侵入住宅或有人居住之建築物、船艦或隱匿其內而犯
    之者。
二  毀越門扇、牆垣或其他安全設備而犯之者。
三  攜帶兇器而犯之者。
四  結夥三人以上而犯之者。
五  乘火災、水災或其他災害之際而犯之者。
六  在車站或埠頭而犯之者。
前項之未遂犯罰之。


司法院資訊處製作；財團法人民間司法改革基金會備份。
